【裁判字號】    98,上訴,405
【裁判日期】    980527
【裁判案由】    偽證等
【裁判全文】
臺灣高等法院臺南分院刑事判決  九十八年度上訴字第四０五號
上訴人
即被告  乙○○
上列上訴人因偽證等案件，不服臺灣雲林地方法院九十七年度訴
字第一三七七號中華民國九十七年十二月二十九日第一審判決（
起訴案號：臺灣雲林地方法院檢察署九十七年度偵字第三八０二
、五三六二號），提起上訴，本院判決如下：
    主    文
上訴駁回。
    事    實
一、乙○○夥同廖偉璋、黃宜恭共同基於意圖為自己不法所有之
    犯意聯絡，於民國（下同）九十七年五月三十日中午十二時
    三十分許，駕駛車牌號碼9T－8982號自小客車搭載廖偉璋（
    廖偉璋原審另行審結）及黃宜恭，至雲林縣西螺鎮新豐里新
    社三０一號平房，乙○○、黃宜恭進入該處平房內，由黃宜
    恭下手竊取甲○○所有之小型耕耘機上支撐輪子之鐵桿一支
    ，廖偉璋則同時至斜對面即西螺鎮新豐里新社三一三號前路
    旁所停放不詳之人所有之大貨車上，徒手竊取放置於該貨車
    上之變速箱一台，三人將上開竊得物品搬至車牌號碼9T－89
    82號自小客車後座後，因遭甲○○發現，隨即駕車逃逸，行
    駛至西螺鎮新豐里新社之慈愛綜合醫院，乙○○見甲○○已
    放棄追逐，旋又駕車搭載廖偉璋、黃宜恭，返回雲林縣西螺
    鎮新豐里新社三一三號前，由廖偉璋接續竊取上開貨車上所
    放置之傳動軸一支，得手後，將上開竊得之物，以新臺幣（
    下同）一千元之價格售予雲林縣西螺鎮○○路上某不知情之
    資源回收商。嗣於同日下午二時二十分許，甲○○發現渠等
    三人在雲林縣西螺鎮○○里○○○路西螺游泳池旁路邊攤消
    費，遂報警處理而循線查獲（黃宜恭業經原審依犯結夥竊盜
    罪，判處有期徒刑拾月確定）。
二、乙○○明知蘇進義並未參與上開竊盜案件，因廖偉璋於九十
    七年五月三十日警詢時供稱：蘇進義駕駛車牌號碼6T－8982
    號自小客車搭載伊與另一名姓名年籍不詳綽號「阿呆」之人
    ，前往雲林縣西螺鎮新豐里三一三號行竊廢鐵等語，警方乃
    於九十七年七月九日以雲警螺偵字第00970006082號函將蘇
    進義、廖偉璋依竊盜罪嫌報告臺灣雲林地方法院檢察署檢察
    官偵辦。乙○○乃為脫免自身罪責，竟另基於偽證之犯意，
    於九十七年九月九日上午十一時二十八分許，在臺灣雲林地
    方法院檢察署第一偵查庭，就蘇進義所涉竊盜案件接受檢察
    官訊問時，以證人身分供前具結，就蘇進義有無於九十七年
    五月三十日向其借用車牌號碼6T－8982號自小客車等涉及蘇
    進義是否參與前揭竊盜行為之與案情有重要關係之事項，虛
    偽證稱：九十七年五月三十日早上十點，我在伸和信裝潢公
    司門口，將車牌號碼6T－8982號自小客車借給蘇進義，當天
    蘇進義是由他友人開著車號不詳的黑色車子來公司外面向我
    拿車，來之前我們有用電話聯絡，當天還未吃中飯前，應該
    是十一點至十二點之間，蘇進義就把車還給我云云，足以影
    響國家司法權之正確行使。嗣因黃宜恭、廖偉璋業已供出上
    開竊盜犯行，而乙○○在蘇進義所涉上開竊盜案件尚未判決
    確定前之九十七年十一月六日，於臺灣雲林地方法院檢察署
    檢察官偵查中自白犯偽證罪。
三、案經雲林縣警察局西螺分局報告臺灣雲林地方法院檢察署檢
    察官偵查起訴。
    理    由
甲、程序方面：
    按被告以外之人於審判外之言詞或書面陳述，除法律有規定
    者外，不得作為證據，刑事訴訟法第一百五十九條第一項固
    有明文。惟被告以外之人於審判外之陳述，雖不符刑事訴訟
    法第一百五十九條之一至第一百五十九條之四之規定（即得
    為證據之情形），而經當事人於審判程序同意作為證據，法
    院審酌該言詞陳述或書面陳述作成時之情況，認為適當者，
    亦得為證據。當事人、代理人或辯護人於法院調查證據時，
    知有第一百五十九條第一項不得為證據之情形，而未於言詞
    辯論終結前聲明異議，視為有前項之同意；刑事訴訟法第一
    百五十九條之五定有明文。本件認定事實所引用證人之言詞
    陳述證據，已經本院提示被告表示無意見，迄於言詞辯論終
    結前亦未聲明異議，揆諸前揭規定，可認為已同意作為證據
    ；而本院審酌該證人等之陳述及證據資料作成時之情況，認
    為適當，亦查無其他違法取證或其他瑕疵等不實之情事，與
    本案待證事實間並具有相當之關聯性，以之為本案證據尚無
    不當，復無顯有不可信之情況，自得採為證據。
乙、實體方面：
一、上揭竊盜事實，業據被告乙○○於原審審理時供承不諱，且
    經同案被告黃宜恭於原審證實，並經證人即共犯廖偉璋於偵
    查中、被害人甲○○於警詢及偵查中分別證述明確，復有監
    視器翻拍照片二張、現場照片七張在卷可稽，事證明確。被
    告乙○○雖於本院辯稱：未參與竊盜等語，然被告乙○○於
    本院業供承：有將鐵桿、變速箱及傳動軸拿至其小客車上，
    並載去販賣一千元等詞，足認被告乙○○已參與竊盜構成要
    件行為，自難辭竊盜犯行，所辯未參與竊盜委不足採，其竊
    盜犯行堪以認定。
二、上揭偽證事實，迭據被告乙○○於原審及本院審理時供承不
    諱，並有乙○○於九十七年九月九日之訊問筆錄及證人結文
    在卷足憑，此部分亦事證明確。被告乙○○此部分自白與事
    實相符，偽證犯行堪以認定，應依法論科。
三、核被告乙○○所為竊盜犯行，係犯刑法第三百二十一條第一
    項第四款結夥竊盜罪；又蘇進義有無於九十七年五月三十日
    借用牌號6T－8982自用小客車，其是否參興竊盜犯行之重要
    關係事項，被告乙○○供前具結，而為上開虛偽陳述，另犯
    刑法第一百六十八條之偽證罪。被告乙○○與黃宜恭、廖偉
    璋就竊盜犯行，有犯意聯絡及行為分擔，為共同正犯。被告
    乙○○就竊盜犯行，係以一行為同時侵害數人之財產法益，
    為想像競合犯，應依刑法第五十五條規定從一重處斷。被告
    乙○○於九十七年十一月六日偵查中自白上開偽證犯行，而
    其所虛偽陳述之案件即被告蘇進義所涉竊盜案件，業經臺灣
    雲林地方法院檢察署檢察官為不起訴處分確定，被告乙○○
    於所虛偽陳述之案件裁判確定前，自白偽證犯行，應依刑法
    第一百七十二條之規定減輕其刑。原審審酌被告乙○○年輕
    力壯，不思正途獲取財物，結夥竊取他人物品，又對蘇進義
    所涉竊盜案件之成立與否，存在有重要關係之事項，故意為
    虛偽之陳述，致使司法裁判權有陷於錯誤之危險，及犯後之
    態度等一切情狀，適用刑法第二十八條、第三百二十一條第
    一項第四款、第一百六十八條、第五十五條、第一百七十二
    條、第五十一條第五款，量處結夥竊盜罪有期徒刑玖月；偽
    證罪有期徒刑陸月；並定應執行之刑為有期徒刑壹年貳月。
    本院經核原判決認事用法，均無不合，量刑亦屬妥適。被告
    乙○○上訴否認參與竊盜，指摘原判決不當，並指摘原判決
    偽證罪量刑過重，均為無理由，應予駁回。
四、據上論斷，應依刑事訴訟法第三百六十八條，判決如主文。
本案經檢察官郭珍妮到庭執行職務。
中    華    民    國    98    年    5     月    27    日
                  刑事第一庭審判長法官  黃  崑  宗
                                  法官  王  明  宏
                                  法官  蔡  長  林
以上正本證明與原本無異。
偽證罪部分，如不服本判決應於收受送達後10日內向本院提出上
訴書狀，其未敘述上訴理由者，並得於提起上訴後10日內向本院
補提理由書（均須按他造當事人之人數附繕本）「切勿逕送上級
法院」。
竊盜罪部分，不得上訴
                                書記官  李  培  薇
中    華    民    國    98    年    5     月    27    日
附錄本案論罪科刑法條全文：
刑法第三百二十一條條第一項第四款（加重竊盜罪）：
  犯竊盜罪而有左列情形之一者，處六月以上五年以下有期徒刑
：
四、結夥三人以上而犯之者。
刑法第一百六十八條（偽證罪）：
  於執行審判職務之公署審判時或於檢察官偵查時，證人、鑑定
人、通譯於案情有重要關係之事項，供前或供後具結，而為虛偽
陳述者，處七年以下有期徒刑。


司法院資訊處製作；財團法人民間司法改革基金會備份。
